【裁判字號】    97,易,1271
【裁判日期】    971006
【裁判案由】    傷害
【裁判全文】
臺灣臺北地方法院刑事判決              97年度易字第1271號
公  訴  人  臺灣臺北地方法院檢察署檢察官
被      告  丙○○
                      5樓
上列被告因傷害案件，經檢察官提起公訴（96年度調偵字第553
號），本院判決如下：
    主  文
丙○○傷害人之身體，處拘役參拾日，如易科罰金，以新臺幣壹
仟元折算壹日，減為拘役拾伍日，如易科罰金，以新臺幣壹仟元
折算壹日。
    犯罪事實
一、緣丙○○受甲○○委託代辦龜山島旅行活動未能成行，惟未
    立即返還甲○○所交付之訂金。甲○○遂於民國95年10月14
    日10時30分許，在臺北市○○○路7 號臺北基督教女青年會
    舞蹈教室外，向丙○○催討上開訂金，雙方因而發生口角衝
    突，丙○○竟基於傷害之犯意，揮拳毆打甲○○之右手臂，
    並接續以腳踢甲○○放置在右小腿旁之旅行箱，使該旅行箱
    撞擊甲○○之右小腿，致甲○○受有右手臂、右小腿瘀血、
    右腳疼痛之傷害。
二、案經甲○○訴由臺灣臺北地方法院檢察署檢察官偵查起訴。
    理  由
壹、程序方面
一、證人甲○○、乙○○○於警詢中、證人甲○○於檢察事務官
    前之證述有證據能力
  (一)按被告以外之人於審判外之陳述雖不符刑事訴訟法第159 條
    之1 至之4 等4 條之規定，而經當事人於審判程序同意作為
    證據，法院審酌該言詞陳述或書面陳述作成時之情況，認為
    適當者，亦得為證據；當事人、代理人或辯護人於法院調查
    證據時，知有刑事訴訟法第159 條第1 項不得為證據之情形
    ，而未於言詞辯論終結前聲明異議者，視為有前項之同意，
    同法第159 條之5 定有明文。
  (二)本件證人甲○○、乙○○○就被告本件犯行於警詢中所為陳
    述，其性質雖屬傳聞證據，且查無符合同法第159 條之1至
    之4 等前4 條之情形，惟證人甲○○、乙○○○所為之上開
    警詢筆錄內容，業經公訴人及被告於本院審判程序同意作為
    證據，審理時提示並告以要旨，經公訴人及被告表示意見，
    已知上述筆錄乃傳聞證據，且均未於言詞辯論終結前對該等
    筆錄內容異議，依上開規定，是證人甲○○、乙○○○於警
    詢中之證言應具有證據能力。
  (三)證人甲○○於檢察事務官前所為陳述，其性質雖屬傳聞證據
    ，且查無符合同法第159 條之1 至之4 等前4 條之情形，惟
    證人甲○○所為之上開筆錄內容，業經檢察官及被告於本院
    審判程序同意作為證據，審理時提示並告以要旨，經檢察官
    、被告表示意見，已知上述筆錄乃傳聞證據，且均未於言詞
    辯論終結前對該等筆錄內容異議，依上開規定，證人甲○○
    於檢察事務官前所為之陳述應具有證據能力。
貳、實體方面
一、訊據被告丙○○固不否認於上開時、地因告訴人甲○○向伊
    催討定金時曾發生言語衝突，及有推、拍告訴人之行為，惟
    矢口否認有何傷害犯行，辯稱：我只有推她、拍她、將旅行
    箱拿起來摔，沒有打她，她在此次衝突中並未受傷云云。
二、經查：
  (一)95年10月15日10時30分許，因告訴人在臺北基督教女青年會
    舞蹈教室外向被告催討返還未能成行之旅遊訂金，雙方因而
    發生口角爭執，被告遂以手毆、腳踹告訴人，告訴人因而受
    有右手臂、右小腿瘀血及右腳疼痛之傷害等情，此據證人即
    告訴人於警詢、偵查及本院審理時指訴綦詳（95年度發查字
    第3579號卷第8 頁、第9 頁、第18頁、96年度偵字第4180號
    卷第12頁、本院卷第29頁），並經證人乙○○○於警詢及本
    院審理時中證稱被告有一直要打告訴人，被告有用拳頭捶一
    下告訴人，被告還有用腳踢告訴人的旅行箱，旅行箱有碰到
    告訴人的腳等語明確（96年度偵字第4180號卷第8 頁、本院
    卷第33頁、第34頁），且有馬偕紀念醫院95年10月16日診斷
    證明書1 份在卷可稽（95年度他字第9244號卷第4 頁）。被
    告前曾收受告訴人之定金代訂龜山島旅遊行程，嗣未能成行
    ，該定金卻尚未返還告訴人，此經被告及告訴人雙方供述一
    致，而告訴人在上開時、地諷刺被告貪心，被告才推告訴人
    ，亦經被告於檢查事務官詢問時坦承屬實（96年度調偵字第
    553 號第17頁），雙方於本案發生前既已發生口角衝突，被
    告又以拳頭毆打告訴人及腳踢告訴人之旅行箱，顯然具有傷
    害告訴人之故意，且依告訴人提出之馬偕紀念醫院診斷證明
    書上所載之傷勢，亦與告訴人及證人乙○○○於警詢、偵查
    及本院審理時證述告訴人右手臂遭毆打及被告踢告訴人之行
    李箱後撞到告訴人腳部之情節相吻合。本院審酌被告與告訴
    人起口角爭執時，怒氣方熾，出手力道自非輕微，且以告訴
    人50餘歲之年齡，皮下血管較為脆弱，容易受傷出血，是告
    訴人指稱其遭被告毆打後，右手臂、右小腿瘀血及右腳疼痛
    ，尚合情理。雖本件案發時間為95年10月14日，告訴人於95
    年10月16日方至馬偕紀念醫院就醫，惟就醫時間距案發時間
    尚近，且無證據證明告訴人於案發後、就醫前此段時間內另
    受有傷害（無論係自己傷害自己或遭被告以外之人傷害），
    則被告既與告訴人發生爭執，被告復坦承與告訴人確有發生
    肢體衝突之行為，依一般社會通常經驗，告訴人所受傷勢應
    係被告所造成無疑。
  (二)綜上所述，被告空言否認犯罪，應係卸責之詞，不足採信。
    本件罪證明確，被告傷害犯行堪以認定，應予依法論科。
三、核被告所為，係犯刑法第277 條第1 項之傷害罪。被告以拳
    頭毆打告訴人右手臂、復以腳踢行李箱至行李箱撞擊告訴人
    右小腿致傷之行為，其行為時間、地點均屬密切接近，客觀
    上足認係單一行為之多次舉動，且被告主觀上所認識者亦應
    屬基於單一犯意所為之接續舉動，接續侵害同一法益，應包
    括於一行為予以評價，為接續犯，僅論以一罪。爰審酌被告
    不思以和平方式解決與告訴人間之爭執，竟毆打告訴人成傷
    ，所為實有不當，且犯後不知坦承犯行，迄未與告訴人達成
    和解，態度難認良好，惟考量告訴人所受傷害尚非嚴重，及
    被告犯罪之動機、手段、所受教育程度家庭經濟狀況等其他
    一切情狀，量處如主文所示之刑，並諭知以新臺幣1,000 元
    折算1 日之易科罰金折算標準，以示儆懲。被告犯罪後，中
    華民國96年罪犯減刑條例於96年7 月16日公布施行，本件被
    告犯罪之時點於96年4 月24日之前，且所犯之罪核與上開條
    例第2 條第1 項第3 款之規定相符，復無同條例第3 條之除
    外情事存在，自應依該條例第2 條第1 項第3 款規定，減其
    刑期二分之一，並諭知易科罰金之折算標準。
據上論斷，應依刑事訴訟法第284 條之1 、第299 條第1 項前段
，刑法第277 條第1 項、第41條第1 項前段，刑法施行法第1 條
之1 ，中華民國96年罪犯減刑條例第2 條第1 項第3 款、第7 條
、第9 條，判決如主文。
本案經檢察官郭昭吟到庭執行職務
中    華    民    國    97    年    10    月    6     日
                  刑事第十八庭  法  官  林芳華
以上正本證明與原本無異。
如不服本判決，應於判決送達後10日內，向本院提出上訴狀。
                                書記官  林鈴芬
中    華    民    國    97    年    10    月    6     日
附錄本案論罪科刑法條
刑法第277條第1 項
傷害人之身體或健康者，處3 年以下有期徒刑、拘役或1,000 元
以下罰金。


司法院資訊處製作；財團法人民間司法改革基金會備份。
